智慧財產法院民事裁定
　　　　　　　　　　　　　　　　　　99年度民專抗字第31號
抗　告　人　張世達
上列抗告人因與相對人經濟部智慧財產局間請求損害賠償事件，
聲請訴訟救助，對於中華民國99年11月9 日臺灣臺北地方法院99
年度救字第141 號裁定，提起抗告，本院裁定如下：
    主  文
抗告駁回。
抗告費用由抗告人負擔。
    理  由
一、按當事人無資力支出訴訟費用者，依民事訴訟法第107 條規
    定，法院固應依聲請准予救助，惟此項請求救助之事由，依
    同法第109 條第2 項、第284 條之規定，應提出能即時調查
    之證據以釋明之。所謂無資力，係指窘於生活，且缺乏經濟
    信用者而言，此有最高法院18年度抗字第260 號、43年度台
    抗字第152 號判例意旨足資參照。申言之，若非取給於自己
    或家族所必需之生活費不能支出訴訟費用，且無籌措款項以
    支出訴訟費用之信用技能，方能謂之為無資力支出訴訟費用
    。又法院調查聲請人是否無資力支出訴訟費用，專就聲請人
    提出之證據為之，如聲請人並未提出證據，或依其提出之證
    據，未能信其無資力支出訴訟費用之主張為真實，即應將其
    聲請駁回，並無派員調查之必要，此亦有最高法院26年度滬
    抗字第34號判例意旨可資參照。至民事訴訟法第107 條所謂
    顯無勝訴之望者，係指聲請訴訟救助之當事人所提起之訴或
    上訴，依其主張之事實於法律上本無獲得勝訴之望，或其起
    訴或上訴為不合法之情形而言，若尚須經法院調查辯論後，
    始能知悉其勝負之結果者，不得謂為顯無勝訴之望。
二、本件聲請意旨略以：抗告人因與相對人經濟部智慧財產局間
    請求損害賠償事件，聲請訴訟救助，經臺灣臺北地方法院99
    年度救字第141 號民事裁定駁回抗告人之訴訟救助聲請。惟
    原審未審酌抗告人窘於生活，且就相對人經濟部智慧財產局
    之侵權行為未依職權調查證據。抗告人不服，提起抗告，並
    聲請暫免繳納本案裁判費用。
三、經查，抗告人與相對人經濟部智慧財產局間請求損害賠償事
    件，業經臺灣臺北地方法院99年度智字第13號判決駁回抗告
    人之訴及其假執行之聲請。原裁定以抗告人雖以無資力而聲
    請訴訟救助，惟抗告人請求相對人之本案訴訟，業經臺灣臺
    北地方法院99年度智字第13號判決認為抗告人之訴為顯無理
    由，依法判決駁回在案，其所提起訴訟自屬顯無勝訴之望為
    由，駁回抗告人訴訟救助之聲請。經核原裁定尚無不合，應
    予維持。至抗告人以原審未審酌抗告人窘於生活，且就相對
    人經濟部智慧財產局之侵權行為未依職權調查證據為由，提
    起抗告，並聲請暫免繳納本案裁判費用云云。惟按法院調查
    聲請人是否無資力支出訴訟費用，專就聲請人提出之證據為
    之，如聲請人並未提出證據，或依其提出之證據，未能信其
    無資力支出訴訟費用之主張為真實，即應將其聲請駁回，並
    無派員調查之必要，此有上揭最高法院26年度滬抗字第34號
    判例意旨可資參照。本件抗告人雖提出各類所得資料及全國
    財產稅總歸戶財產查詢清單等資料供本院佐參，惟上開資料
    尚難以證明抗告人已無其他財產（包含動產及不動產），而
    此等事項，法院本無派員調查之必要，抗告人指摘原審未予
    調查云云，即屬無稽。況本件抗告人於原審對相對人提起民
    事侵權訴訟訴請相對人賠償新臺幣132,000,000 元，經原審
    以抗告人之訴所援引之請求權基礎錯誤為由，認為抗告人之
    訴顯無理由，駁回抗告人之訴在案，嗣並以抗告人之本案請
    求顯無勝訴之望為由，駁回抗告人訴訟救助之聲請，尚非無
    據，抗告人提起本件抗告，指摘原裁定不當，求予廢棄，為
    無理由，應予駁回。
四、據上論結，本件抗告為無理由，爰裁定如主文。
中　　華　　民　　國　　100　 年　　1　　 月　　17　　日
                    智慧財產法院第一庭
                          審判長法  官　李得灶
                                法  官　林欣蓉
                                法  官　汪漢卿
以上正本係照原本作成。
本裁定除以適用法規顯有錯誤為理由，不得再抗告。如提起再抗
告，應於收受後10日內向本院提出再抗告狀。並繳納再抗告費新
臺幣1,000元。
中　　華　　民　　國　　100　 年　　1　　 月　　17　　日
　　　　　　　　　　　　　　    書記官　邱于婷
